【裁判字號】    90,台上,4314
【裁判日期】    900713
【裁判案由】    誣告等罪
【裁判全文】
最高法院刑事判決                                九十年度台上字第四三一四號
    上  訴  人  甲○○
右上訴人因誣告等罪案件，不服台灣高等法院中華民國八十八年三月三日第二審判決
（八十七年度上訴字第三○二七號，起訴案號：台灣士林地方法院檢察署八十六年度
偵字第六五八○號），提起上訴，本院判決如左：
    主  文
上訴駁回。
    理  由
壹、誣告部分
按刑事訴訟法第三百七十七條規定，上訴於第三審法院，非以判決違背法令為理由，
不得為之。是提起第三審上訴，應以原判決違背法令為理由，係屬法定要件。如果上
訴理由狀並未依據卷內訴訟資料，具體指摘原判決不適用何種法則或如何適用不當，
或所指摘原判決違法情事，顯與法律規定得為第三審上訴理由之違法情形，不相適合
時，均應認其上訴為違背法律上之程式，予以駁回。本件原判決撤銷第一審關於論處
上訴人以誣告罪刑部分之科刑判決，改判仍論上訴人甲○○以意圖他人受刑事處分，
向該管公務員誣告罪，判處有期徒刑拾月。係依憑被害人鄭武宏之指訴，上訴人民國
八十七年八月二十四日撤銷異議書二紙，證人即受理上訴人報案之警員陳冠璁之證詞
，卷附檢察官勘驗上訴人身分證正本之訊問筆錄、上訴人身分證影本，台灣士林地方
法院檢察署八十六年度偵字第五二八○號不起訴處分書、上訴人向檢方提出鄭武宏竊
盜之告訴狀及其於八十六年八月二十二日委請律師所發予鄭武宏之存證信函，參酌上
訴人供認其身分證係與印鑑證明一併遺失之部分事實等證據資料，而為論斷，已敘述
其所憑之證據及論斷之理由。並以上訴人否認有誣告犯行及所為辯解，為飾卸之詞，
不足採信，在理由內依憑調查所得證據，詳加指駁。從形式上觀察，原判決並無違背
法令之情形存在。上訴意旨置原判決所為明白論斷於不顧，專憑其個人之意見，就原
判決理由已經詳細說明之事項，及原審採證認事之職權行使，漫事爭執，或泛言原判
決有適用法則不當及應於審判期日調查之證據而未予調查之違法，難認已符合首揭法
定之第三審上訴要件。又原判決係認定上訴人明知其所有之印鑑證明書、戶籍謄本八
紙、印鑑章一枚、國民身分證正本並未失竊，竟仍誣陷係遭告訴人竊取等情，並未認
定上訴人確未遺失護照，且原判決既認依憑上開證據，上訴人應負之罪責，已臻明確
，而上訴人有無遺失護照之情事，與其是否成立本件之罪無關，原審未為無益之調查
，亦與法律規定應於審判期日調查之證據而未予調查之違法情形，不相適合，上訴人
上訴本院後，始就此爭執，殊非依據卷內訴訟資料而為指摘之適法第三審上訴理由。
再按誣告罪之成立，以告訴人所訴被訴人之事實必須完全出於虛構為要件，若有出於
誤會或懷疑有此事實而為申告，以致不能證明其所訴之事實為真實，縱被訴人不負刑
責，而告訴人本缺乏誣告之故意，固難成立誣告罪名。惟本件原判決已敘明上訴人係
系爭土地信託登記名義人，並將其所有印鑑證明及印鑑章，交由告訴人持有，上訴人
竟虛其所有之印鑑證明及印鑑章遭告訴人鄭武宏竊取，而向檢察官提出告訴，因認
上訴人有完全虛構事實之心證理由，上訴意旨，徒執己見，指告訴人曾使用其七十五
年三月一日由台北縣政府所發之舊身分證，亦有盜用其印章，其有合理之懷疑，原判
決之認定為適用法則不當云云，係就原審取捨證據、判斷事實之職權行使而為爭執，
亦非正當之第三審上訴理由。其就誣告部分之上訴違背法律上之程式，應予駁回。
貳、背信部分
按刑事訴訟法第三百七十六條所列各罪之案件，經第二審判決者，不得上訴於第三審
法院，法有明文。本件原審以被告甲○○犯背信及使公務員登載不實罪，依牽連關係
從一重論被告背信罪部分，係依刑法第三百四十二條第一項論處其罪刑，核屬刑事訴
訟法第三百七十六條第五款之案件。依首開說明，既經第二審判決，自不得上訴於第
三審法院，上訴人竟復一併提起上訴，顯為法所不許。其此部分上訴為不合法，應併
予駁回。
據上論結，應依刑事訴訟法第三百九十五條前段，判決如主文。
中      華      民      國     九十     年      七      月     十三     日
                              最高法院刑事第十一庭
                                  審判長法官  林  增  福
                                        法官  邵  燕  玲
                                        法官  吳  昆  仁
                                        法官  陳  世  雄
                                        法官  惠  光  霞
      右正本證明與原本無異
                                              書  記  官
中      華      民      國     九十     年      七      月     二十     日


司法院資訊處製作；財團法人民間司法改革基金會備份。
